【裁判字號】    89,易,1249
【裁判日期】    890530
【裁判案由】    偽造文書
【裁判全文】
臺灣臺南地方法院刑事判決                        八十九年度易字第一二四九號
    公  訴  人  臺灣台南地方法院檢察署檢察官
    被      告  乙○○
右列被告因偽造文書案件，經檢察官提起公訴（八十九年度偵字第一八六一號），本
院判決如左：
    主  文
乙○○無罪。
    理  由
一、公訴意旨略以：乙○○於民國八十五年七月二十日，將其名下ＵＰ─六五一三號
    自小貨車，以新臺幣（下同）十二萬元，典當在臺南縣永康市○○路七０八號甲
    ○○所經營之「泉得當舖」，並交付行車執照給甲○○保管。嗣乙○○於八十八
    年九月十二日，向乙○○以驗車及工程上使用之名義商借將車取回，隨即將該自
    小貨車以四十萬元代價抵銷給綽號「阿來仔」之債權人，乙○○更向阿來仔謊稱
    該自小貨車之行車執照業已遺失。阿來仔因不知行車執照仍由甲○○保管中，遂
    於同年十月二十一日，向汽車監理單位稱行車執照已遺失，而將上開自小客車過
    戶至後手陳淑菁名下，致使監理站公務員將上開不實之事項，登載鑑入在業務上
    應作成之車籍作業系統電腦資料內之準公文書上，並據以核發新行車執照予陳淑
    菁，足生損害予甲○○流當取償困難及車籍管理之正確性。
二、訊據被告對於右揭時、地向甲○○經營之「泉得當鋪」借款十二萬元，因而其名
    下ＵＰ─六五一三號自小客車之行車執照交付作為擔保，並未遺失之事實固坦承
    不諱，惟堅決否認有何明知為不實事項而使公務員登載不實犯行，辯稱：其係委
    託車行之人過戶，其因經營不善，另積欠真實年籍姓名不詳、自稱「阿來仔」之
    男子四十萬元債務無法清償，所以以該車抵債，委託車行辦理過戶云云。
三、按犯罪事實應依證據認定之，無證據不得推定其犯罪事實。又不能證明被告犯罪
    者，應諭知無罪之判決。刑事訴訟法第一百五十四條及同法第三百零一條第一項
    分別定有明文。次按，刑法第二百十四條明知為不實之事項而使公務員登載於職
    務上所掌公文書罪，必行為人已以欺騙之方法使不知情之公務員將不實之事項登
    載於職務上所掌之公文書，始克成立，如果公務員並未或尚未依行為人之欺騙將
    不實事項予以登載，即不能遽以該罪相繩。再按，汽車行車執照如遺失或毀損時
    ，應由汽車所有人申請補發或換發，又汽車牌照登記書如有遺失，應申請補發，
    道路交通安全規則第十三條第二項、第三十四條分別有定有明文，是依前開法律
    規定，汽車所有人得申請補發行車執照或牌照登記書之原因，當僅限於「遺失」
    或「毀損」而已。經查本件公訴人認被告涉有前開犯行，無非係以被告明知前開
    汽車行車執照業已提供予告訴人甲○○作為借款擔保並未遺失，猶於汽機車各項
    異動作業登記單上填寫姓名，交由他人持向監理處申請補發並獲准核發，顯係以
    「謊報遺失」為手段，致使該管公務員誤信為真，將此不實遺失原因登載於職務
    上所掌公文書並補發文件，以為論據。然查，依道路交通安全規則第十三條第二
    項、第三十四條之規定，汽車所有人固僅有在行車執照及牌照登記書「遺失」或
    「毀損」之情形下始得申請補發，惟掌理上開業務之監理單位在實際行政作業處
    理上，僅要求汽車所有人於監理單位所印製規格化之汽（機）車各項異動登記書
    （一式二份）上填寫車號、車主名稱及用印，並於補發行照及牌照登記書之申請
    項目空白欄位勾選，無需註明申請補發事由之事實，而監理處人員僅需審核車主
    之身分證或駕照，如有積欠費用之情形要先追繳，倘核對無誤即會加以補發，整
    個補發作業中會保留一份申請書作存案，另在電腦上輸入申請時間及事項二項紀
    錄，並不包括補發之原因，故不會將補發原因登載於所掌文書上，並有台北地方
    法院八十九年度易字第二０八號卷附之台北市監理處八十九年三月廿四日北市監
    三字第八九六０八三五一００號函、及被告委託車行於八十八年十月二十一日向
    台南監理處申請補發時所填載之汽（機）車各項異動登記書各一紙附卷可按，足
    認被告縱明知上開文件實際上並未「遺失」或「毀損」，仍在前開申請補發之汽
    （機）車各項異動登記書填寫姓名，並向台南監理處申請補發行車執照及牌照登
    記書，其行為固有不當，然申請時並未陳報申請補發之原因或「謊報遺失」，而
    掌管上開業務之監理人員依內部作業規定亦僅有記載申請補發之時間、項目等資
    料（本件申請人確實有於上開「時間」向監理處申請補發行車執照及牌照登記書
    等「項目」文件，故該管公務員將此等資料登載於職務上所載公文書上，尚無認
    有不實之可言），無庸詢問、查證或登載汽車所有人申請補發之原因，亦即並無
    受詐騙而將「遺失」、「毀損」等不實之事項登載於職務上所掌公文書上，被告
    所為，核與刑法第二百十四條明知為不實之事項而使公務員登載於職務上所掌公
    文書罪之構成要件尚屬有間，難逕以其申請補發必係以不實之遺失或毀損為由而
    遽以該罪相繩。此外本院複查無其他積極之證據，足認被告確有公訴人所指述之
    犯行，不能證明其犯罪，自應依法諭知無罪之判決。據上論斷，應依刑事訴訟法
    第三百零一條第一項，判決如主文。
本案經檢察官曾昭愷到庭執行職務。
中    華    民    國      八十九    年      五        月    三十        日
                              臺灣臺南地方法院刑事第二庭
          法  官 石家禎
右正本證明與原本無異
如不服本判決應於送達後十日內向本院提出上訴狀
                                      書記官 葉東平
中    華    民    國      八十九    年       五       月      三十一    日
附錄本案論罪科刑法條全文：
刑法第二百十四條：


司法院資訊處製作；財團法人民間司法改革基金會備份。
